臺灣高雄地方法院民事裁定
110年度消債職聲免字第201號
聲　請　人　高偉超　0000000000000000000000000000000000
00000000000000000000000000000000000000000000000000
相對人即債　臺灣土地銀行股份有限公司
權人　　　　　　　　000000000000000000000000000000000000
法定代理人　謝娟娟　00000000
代　理　人　蘇東隆　000000000000000000000000000000000000
相對人即債　玉山商業銀行股份有限公司
權人　　　　　　　　000000000000000000000000000000000000
00000000000000000000000000000000000000000000000000000000
法定代理人　黃男州　00000000
代　理　人　朱逸君　000000000000000000000000000000000000
相對人即債　元大商業銀行股份有限公司
權人　　　　　　　　000000000000000000000000000000000000
00000000000000000000000000000000000000000000000000000000
法定代理人　翁 健　　0000000
　　　　　　　　　　000000000000000000000000
　　　　　　　　　　00000000000000000000000000000000000
相對人即債　台北富邦商業銀行股份有限公司
權人　　　　　　　　000000000000000000000000000000000000
法定代理人　程耀輝　00000000
　　　　　　　　　　000000000000000000000000
　　　　　　　　　　00000000000000000000000000000000000
相對人即債　彰化商業銀行股份有限公司
權人　　　　　　　　000000000000000000000000000000000000
法定代理人　凌忠嫄　00000000
代　理　人　董瑞筠　00000000000000000000000000000000000
相對人即債　富邦資產管理股份有限公司
權人　　　　　　　　00000000000000000000000000000000000
法定代理人　洪主民　00000000
　　　　　　　　　　000000000000000000000000
　　　　　　　　　　00000000
相對人即債　良京實業股份有限公司
權人　　　　　　　　000000000000000000000000000000000000
法定代理人　平川秀一郎
　　　　　　　　　　00000000
　　　　　　　　　　000000000000000000000000
　　　　　　　　　　00000000
相對人即債　永瓚開發建設股份有限公司
權人　　　　　　　　00000000000000000000000000000000000
法定代理人　呂豫文　00000000
　　　　　　　　　　000000000000000000000000
　　　　　　　　　　00000000
相對人即債　衛生福利部中央健康保險署
權人　　　　　　　　00000000000000000000000000000000000
法定代理人　李伯璋　00000000
上列聲請人即債務人因消費者債務清理事件聲請免責，本院裁定
如下：
    主  文
聲請人即債務人高偉超不予免責。
    理  由
一、本案基礎事實
　　查聲請人於民國109年4月6日聲請更生，經本院以109年度消
    債更字第116號裁定自109年12月7日開始更生程序，嗣因聲
    請人所提更生方案未經可決或認可，而於110年3月9日轉清
    算程序，經本院以110年度消債清字第37號裁定自110年3月2
    4日開始清算程序，嗣因財產不敷清償相關債務及費用，本
    院乃於110年8月20日以110年度司執消債清字第54號裁定終
    結清算程序確定，而普通債權人未同意免責。
二、本件經本院裁定終結清算程序確定，依消費者債務清理條例
    第132條、第133條、第134條之規定，本院應就聲請人是否
    應予免責（即無前開條例第133條、第134條規定之要件）進
    行審理，茲說明如下：
　㈠消債條例第133條前段
　1.本院裁定開始清算程序後，聲請人之財產及所得
　　⑴聲請人的財產
　　　查聲請人名下無財產，亦未領取社會補助、津貼等情，有
      稅務電子閘門財產所得調件明細表、低收入戶/中低收入
      戶/中低老年人生活津貼管理/身障者生活補助/單親家庭
      子女生活教育補助表、勞動部勞工保險局函、勞動部勞動
      力發展署高屏澎東分署函、高雄市政府都市發展局函在卷
      可資認定（見院卷第17-21頁、第14-16頁、第79-80頁、
      第70-71頁）。
　　⑵聲請人之所得
　　　查聲請人自承從事魚貨買賣，每月收入新臺幣（下同）30
      000元等語（見院第113頁）；堪認自110年3月24日開始清
      算程序起至111年3月2日本院調查期日止，以月為單位計
      算，聲請人所得總額為390000元（見院卷第115頁計算表
      ）。
　2.本院裁定開始清算程序後，聲請人之支出
　　⑴依衛福部社會司公告110、111年度高雄市最低生活費為133
      41元、14419元，依消債條例第64條之2第1項、第2項之規
      定，聲請人、受扶養者之最低生活費用應以前開高雄市每
      月最低生活費用金額1.2倍計算即16009、17303元做為計
      算基準數額。又前開最低生活費已包含居住費用（所佔比
      例24.36%），扣除此部分費用後，110、111年度之最低生
      活費為12109、13088元。
　　⑵聲請人最低生活費
　　　查聲請人租屋居住，每月有房租支出等情，業據聲請人陳
      明在卷；參酌前開說明，聲請人之最低生活費即以前述金
      額為計算基準。是以自110年3月24日開始清算程序起至11
      1年3月2日本院調查期日止，以月為單位計算，聲請人支
      出最低生活費總額為211999元（見院卷第115頁計算表）
      。
　  ⑶扶養費部分
　　①查聲請人主張負擔父母親扶養費，父母親住在妹妹名下房
      屋，父親沒有工作，母親則在學校兼職教台語，不清楚收
      入金額等語（見院卷第113頁反面）；查聲請人之父高漢
      中、母高李貞育有3名子女，其2人名下均財產，高漢中未
      領有社會補助或津貼，而高李貞於110年7月14日申領繼續
      工作提繳之新制勞工保險退休金22133元，另自105年1月
      起領取老年農民福利津貼，其中109年1月起調高為7550元
      等情，有稅務電子閘門財產所得調件明細表、低收入戶/
      中低收入戶/中低老年人生活津貼管理/身障者生活補助/
      單親家庭子女生活教育補助表、勞動部勞工保險局函在卷
      可佐（見院卷第39-47頁、第50-57頁、第79-80頁），此
      部分應堪以認定。
　　②承上，依聲請人所述其父母親應無庸負擔房租費用，是以
      計算受扶養者高漢中、高李貞之必要生活費時應扣除相當
      於房租之居住費用，而以扣除之金額12109元、13088元做
      為認定之基準；其中高李貞部分，應扣除其前述領取之老
      年農民福利津貼7550元、退休金1844元（計算式：22133÷
      12=1844.4=1844），再由聲請人與另2名扶養義務人共同
      負擔，是以自110年3月24日開始清算程序起至111年3月2
      日本院調查期日止，以月為單位計算，聲請人負擔父母親
      扶養費總額各為各為53449元、12743元（聲請人每月應負
      擔之父母扶養費金額計算式如附表所載；總額計算式見院
      卷第115頁計算表）。
　3.本院裁定開始清算程序後，聲請人之所得餘額
　　依據上開證據，聲請人前開所得總額扣除個人最低生活費、
    父母親扶養費各項總額後，尚有餘額111809元（見院卷第11
    5頁計算表）。
　㈡消債條例第133條後段
　　聲請人於聲請清算前2年期間，可處分所得總額每月47500元
    ，扣除個人必要生活費15719元、父親扶養費3963元後，尚
    有餘額27818元等情，為聲請人所不爭執（見院卷第113頁）
    ，亦為本院109年度消債更字第116號裁定認定在案，則聲請
    人於聲請清算前2年期間所得餘額為667632元（計算式：278
    18×24=667632）；又普通債權人於清算程序中受償總額1481
    39元乙節，亦有110年度司執消債清字第54號裁定、債權表
    、金額分配表、分配結果彙總表、債權人受償金額彙總表在
    卷可參（見院卷第2頁、司執消債清字卷第72-73頁、第121-
    123頁）。可認聲請人於本院裁定開始清算程序後，其所得
    總額扣除個人最低生活費總額後仍有餘額，且普通債權人受
    分配總額低於聲請清算前2年期間之可處分所得餘額，應已
    符合消債條例第133條所規定不免責事由。
  ㈢消債條例第134條部分
　1.查聲請人於聲請清算後2年間，其曾於108年度出國之紀錄，
    此有入出境查詢表在卷可參（見院卷第13頁），惟衡情其出
    國所負債務總額，尚難認逾聲請清算時無擔保及無優先權債
    務（金額30498079元；見司執消債清卷第72-73頁)之半數，
    而生開始本件清算之原因。
　2.本院復查無聲請人有消債條例第134條所列其他各款應不免
    責事由，且債權人亦未提出聲請人有何符合消債條例第134
    條各款所規定之事證供本院參酌，故應認聲請人並無消債條
    例第134條所定不免責事由之存在。
　㈣消債條例第138條
　　本件債權發生原因為信用卡費、現金卡費、信用貸款、保證
    等情，有債權表在卷可佐（見司執消債清卷第72-73頁），
    堪認本件債權非屬消債條例第138條所定不受免責裁定影響
    之事由，併予敘明。
三、綜上所述，聲請人既有消債條例第133 條不應免責之事由，
    復未經普通債權人全體同意其免責，揆諸首揭規定，本件聲
    請人應不免責，爰裁定如主文。
四、另債務人因消債條例第133 條之情形，受不免責之裁定確定
    後，繼續清償達該條規定之數額，且各普通債權人受償額均
    達其應受分配額時，依消債條例第141 條之規定，債務人得
    再聲請法院裁定免責。又法院為不免責之裁定確定後，債務
    人繼續清償債務，而各普通債權人受償額均達其債權額之20
    % 以上者，依消債條例第142 條規定，可再行聲請法院裁定
    免責，附此敘明。
中　　華　　民　　國　 111　　年　　4 　　月　　1 　　日
              　　民事庭　　法　官　賴寶合
上為正本係照原本作成
如不服本裁定，應於裁定送達後10日內，以書狀向本院提出抗告
，並繳納抗告費新臺幣1千元
中　　華　　民　　國　 111　　年　　4 　　月　　1 　　日
  　                        書記官　胡美儀
附表
110年度
父：12109÷3=4036.3=4036
母：(12109-(22133÷12)-7550）÷3=905
111年度
父：13088÷3=4036.3=4362.6=4363
母：(13088-(22133÷12)-7550）÷3=1231.3=1231
備註：小數點以四捨五入
附錄
一、債務人繼續清償得聲請法院裁定免責之規定：
　　消費者債務清理條例第141條
　　債務人因第 133 條之情形，受不免責之裁定確定後，繼續
　　清償達該條規定之數額，且各普通債權人受償額均達其應受
　　分配額時，得聲請法院裁定免責。　　
    消費者債務清理條例第142條
　　法院為不免責或撤銷免責之裁定確定後，債務人繼續清償債
　　務，而各普通債權人受償額均達其債權額之 20% 以上者，
　　法院得依債務人之聲請裁定免責。
二、債務人嗣後聲請裁定免責時，須繼續清償各普通債權之最低
    應受分配額。